臺灣板橋地方法院刑事判決　　　　　　　 96年度易字第702號
聲　請　人　臺灣板橋地方法院檢察署檢察官
被　　　告　乙○○
上列被告因詐欺案件，經檢察官聲請簡易判決處刑（95年度偵字
第21535 號、第24977 號），本院認為不宜以簡易判決處刑，適
用通常程序判決如下：
    主  文
本件免訴。
    理  由
一、聲請簡易判決處刑意旨略以：被告乙○○前因違反藥事法案
    件，經臺灣臺北地方法院判處有期徒刑六月，緩刑三年確定
    。仍不知悔改，復意圖為自己不法之所有，雖可預見提供自
    己金融帳戶予不相識之人使用，可能供不詳犯罪集團用以作
    為詐欺集團騙取他人財物工具之情況下，竟仍基於幫助他人
    犯詐欺罪之不確定故意，於民國九十五年二月間某日，在不
    詳地點，將其前向第一商業銀行股份有限公司埔墘分行所開
    設帳號000-00000000000 號之存摺、金融卡及密碼，以不詳
    代價，提供給某姓名年籍均不詳之成年男子。隨後上開姓名
    年籍不詳之成年人，基於意圖為自己不法之所有，而於九十
    五年二月十四日下午一時許（聲請書誤載為上午九時許），
    以0000000000號電話撥打被害人甲○○之電話，佯稱為其高
    職同學「朱習瑛」，因經濟困難，欲向被害人甲○○借款新
    臺幣（下同）一萬元，使被害人甲○○陷於錯誤，而於同日
    下午四時一分許，前往華南商業銀行自動櫃員機，以轉帳之
    方式，轉帳一萬元至被告乙○○之上開第一商業銀行帳戶內
    。嗣經使害人甲○○撥打上開詐騙集團所留之0000000000號
    電話確認卻未獲回應，隨即撥打朱習瑛之0000000000號電話
    聯繫，惟因關機中無法連絡，嗣於同日下午四時十七分許，
    接獲朱習瑛來電，經告知並未撥打任何電話予被害人甲○○
    ，始知受騙，並報警處理。因認被告乙○○涉犯刑法第三十
    條第一項前段、第三百三十九條第一項之幫助詐欺罪嫌。
二、按案件曾經判決確定者，應諭知免訴之判決，為刑事訴訟法
    第三百零二條第一款定有明文；又免訴之判決，得不經言詞
    辯論為之，復為同法第三百零七條所規定。次按案件曾經判
    決確定者，應為免訴之判決，此項原則關於實質上一罪或裁
    判上一罪，均有其適用。連續犯係裁判上一罪，其一部分犯
    罪事實曾經判決確定者，其效力當然及於全部，故檢察官復
    將其他部分重行起訴，亦應諭知免訴之判決（最高法院四十
    九年台非字第二十號判例參照）。另查被告行為後，刑法業
    於九十四年二月二日修正公布，九十五年七月一日起施行。
    按「行為後法律有變更者，適用行為時之法律，但行為後之
    法律有利於行為人者，適用最有利於行為人之法律」，修正
    後刑法第二條第一項定有明文。此條規定係規範行為後法律
    變更所生新舊法比較適用之準據法，本身尚無新舊法比較之
    問題，於新法施行後，應一律適用新法第二條第一項之規定
    ，為「從舊從輕」之比較，先予敘明。而被告行為後，刑法
    第五十六條連續犯之規定，業於九十四年二月二日修正公布
    刪除，並於九十五年七月一日施行，則被告之犯行，因行為
    後新法業已刪除連續犯之規定，此刪除雖非犯罪構成要件之
    變更，但顯已影響行為人刑罰之法律效果，自屬法律有變更
    ，依新法第二條第一項規定，比較新、舊法之結果，仍應適
    用較有利被告之行為時即舊法論以連續犯。
三、查本件被告乙○○前基於縱或幫助他人遂行詐欺取財犯罪亦
    在所不惜之不確定故意，於九十四年十二月二十九日起至九
    十五年二月十四日止，在不詳地點，將其先前開設之局號
    0000000 號、帳號0000000 號板橋三民郵局帳戶存摺及提款
    卡併同密碼，交予真實姓名年籍不詳人士使用，嗣該名不詳
    人士即基於詐欺取財之犯意，於九十五年二月十四日上午十
    時四十分許，撥打電話予蔡淑琳佯稱信用卡遭盜刷，必須辦
    理語音轉帳以保護渠帳戶內之存款云云，蔡淑琳誤信為真，
    乃依指示陸續轉帳匯款共一百零一萬元至被告乙○○上開板
    橋郵局帳戶內，而被訴幫助詐欺取財之犯行，業據臺灣板橋
    地方法院檢察署檢察官聲請簡易判決處刑（95年度偵字第
    5749號），經本院於九十五年六月六日以九十五年簡字第二
    一六四號判處有期徒刑四月，經上訴後，由本院於九十五年
    十二月二十一日以九十五年簡上字第五一二號撤銷原判決，
    改判有期徒刑四月，並於九十六年一月二十四日確定，有臺
    灣高等法院被告前案紀錄表及上開本院九十五年簡上字第五
    一二號刑事判決書各一件附卷可稽。公訴人於起訴被告於九
    十五年二月間某日，在不詳地點，將其第一商業銀行股份有
    限公司埔墘分行帳號000-00000000000 號之存摺、金融卡及
    密碼，以不詳代價，提供給某姓名年籍均不詳之成年男子，
    而該姓名年籍不詳之成年人意圖為自己不法之所有，而於九
    十五年二月十四日下午一時許（聲請書誤載為上午九時許）
    ，以0000000000號電話撥打被害人甲○○之電話，佯稱為其
    高職同學「朱習瑛」，因經濟困難，欲向被害人甲○○借款
    一萬元，使被害人甲○○陷於錯誤，而於同日下午四時一分
    許，前往華南商業銀行自動櫃員機，以轉帳之方式，轉帳一
    萬元至被告乙○○之上開第一商業銀行帳戶內，涉有詐欺取
    財之犯行，與前開本院九十五年簡上字第五一二號刑事判決
    中被告乙○○之犯行間，時間緊密，犯罪構成要件相同，顯
    係基於概括犯意為之，依修正前刑法第五十六條規定，具有
    連續犯之裁判上一罪關係，從而，依審判不可分原則，本案
    被告被訴之前揭幫助詐欺取財犯罪事實，顯然為前案確定判
    決之效力所及，揆諸首揭說明，爰不經言詞辯論，逕為諭知
    免訴之判決。
四、據上論斷，應依刑事訴訟法四百五十二條、第三百零二條第
    一款、第三百零七條，判決如主文。
中　　華　　民　　國　　96　　年　　4 　　月　　4 　　日
                  刑事第五庭    審判長法　官  陳坤地
                                      法  官  許映鈞
                                      法  官  李麗珠
上列正本證明與原本無異。
如不服本判決，應於送達後十日內向本院提出上訴狀
                                      書記官  林政良
中　　華　　民　　國　　96　　年　　4 　　月　　4 　　日
